臺灣宜蘭地方法院刑事判決　　　　　　　　　　　　　　九十年度易字第五五八號
　　公　訴　人　臺灣宜蘭地方法院檢察署檢察官
　　被　　　告　乙○○
右列被告因詐欺等案件，經檢察官提起公訴（九十年度偵字第一九六號），本院判決
如左：
    主  文
乙○○共同於夜間侵入住宅竊盜，累犯，處有期徒刑拾月。又變造身分證，足以生損
害於公眾及他人，累犯，處有期徒刑參月。丙○○之國民身分證上換貼之「乙○○」
照片壹張沒收。應執行有期徒刑壹年。丙○○之國民身分證上換貼之「乙○○」照片
壹張沒收。
其餘被訴詐欺取財部分無罪。
    事  實
一、乙○○前於八十一間因犯施用毒品案件，經判處有期徒刑三年二月，於八十六年
    五月三十日執行完畢，五年內，不知悔改，竟與「丁○○」（音譯，姓名年籍不
    詳之成年人，另經台灣宜蘭地方法院檢察署簽案偵辦）基於共同意圖為自己不法
    之所有之犯意聯絡，於約八十八年三月二十四日夜間十時許，由乙○○騎機車載
    丁○○至宜蘭縣羅東鎮○○○路六七二巷九十七弄二十九號丙○○住處後，丁○○侵入其內竊得丙○○所有身分證一張、土地所有權狀、買賣契約書、戶籍謄本
    、印鑑證明、土地銀行存款簿、印章一枚、現金一萬元、小金戒指二只，得手後
    ，丁○○自己拿取現金及戒指，餘交予乙○○，乙○○因多處犯案，恐遭查緝，
    便另行起意，乃將自己相片換貼於丙○○之身分證上之方式變造身分證，致生損
    害於戶政機關對身分證管理之正確性及丙○○。嗣於八十八年七月二十八日乙○○因他案通緝經警於台北市緝獲，並於乙○○身上查獲上開土地所有權狀、土地
    銀行存款簿、不動產買賣契約書、戶籍謄本、印鑑證明。
二、案經台北市政府警察局萬華分局報告台北地方法院檢察署呈請台灣高等法院檢察
    署核轉台灣宜蘭地方法院檢察署檢察官偵查起訴。
    理  由
一、有罪部分：
（一）訊據被告乙○○對於搭載「丁○○」前往丙○○住處，並且收受丁○○所交付
      之身份證、土地所有權狀等物，並將丙○○之身分證換貼自己之相片等事實固
      坦承，惟辯稱雖曾搭載「丁○○」前往被害人住處，但不知丁○○欲前往行竊
      云云，經查：前揭犯罪事實業據被害人丙○○指述明確，並有變造之丙○○之
      身分證、土地所有權狀、戶籍謄本、印鑑證明、土地銀行存款簿及不動產買賣
      契約書等被害人物品扣案可稽，核與被害人丙○○所述相符，雖被告辯稱不知
      「丁○○」欲前往行竊，然於夜間搭載他人前往不知名處所，且「丁○○」取
      得許多非屬「丁○○」之相關重要證件，被告對於此一反常行為並未提出質疑
      ，仍收受該等證件，並且將之變造，足認被告對於「丁○○」竊盜犯行應有認
      識，被告所辯，應屬卸責之詞，不足採信。被告乙○○所犯竊盜及變造特種文
      書之犯行事證明確，其犯行足以認定。
（二）核被告乙○○所為係犯刑法第三百二十一條第一項第一款之夜間侵入住宅竊盜
      罪及同法第二百十二條之變造特種文書罪。其所犯前揭刑法第三百二十一條第
      一項第一款之加重竊盜罪與不詳姓名年籍之成年人「丁○○」，有犯意聯絡，
      行為分擔，為共同正犯。又被告乙○○其所犯前揭二罪犯意個別，罪名互異，
      應分論併罰之。又查被告曾有前揭事實欄所指之犯罪科刑及執行情形，其於有
      期徒刑執行完畢後五年內再犯本件犯行，為累犯，應依法加重其刑。爰審酌被
      告之犯罪手段、變造身分證之目的、坦承部分犯行及犯罪後態度尚稱良好等一
      切情狀，就所犯二罪分別量處如主文所示之刑，並定應執行之刑。變造之丙○○身分證上乙○○照片一張，為被告所有供犯罪所用之物，業據其供認在卷，
      爰依法併予宣告沒收。
二、無罪部分：
（一）公訴意旨另以：(1)被告乙○○明知自己無資力清償債務，竟意圖為自己不法之
      所有，於民國（下同）八十八年四月二十八日以購買汽車為手段，向於宜蘭縣
      五結鄉○○路○段一二九號經營正弘大汽車商行中古汽車買賣之戊○○以新台
      幣（下同）二十八萬六千元購買車號ＩＶ｜７９１５號豐田牌小客車一部，並
      交付發票人甲○○、面額二十八萬六千元、票載發票日八十八年五月十日、付
      款人第一商業銀行內壢分行、帳號０８９８６８、票號0000000之支票
      一張予戊○○作為車款之給付，該車於同年月二十九日過戶予乙○○，乙○○
      旋及於同年五月三日將之轉賣予宜蘭縣羅東鎮○○路一二一號進益汽車商行之
      江文賢，而所交付予戊○○之支票，經戊○○提示始知係早經甲○○於八十二
      年二月十三日因遭竊掛失止付之多張空白支票之一，戊○○即向被告乙○○請
      求清償，亦不知所蹤。（相關偵查卷宗案號：本署八十八年度偵字第二０三九
      號、八十八年度偵緝字第三一四號）。認為被告涉有刑法第三百三十九條第一
      項之詐欺取財罪嫌。(2)被告乙○○明知自己無資力清償債務，竟意圖為自己不
      法之所有，於八十六年九月三日以換票為手段，在台北縣新莊市，持發票人甲○○、面額三萬五千元、票載發票日八十六年十二月十四日、付款人第一商業
      銀行內壢分行、帳號０８９８６８、票號0000000之支票一張，並已經
      不詳人士背書「阿義」之支票，向己○○換票使用，嗣己○○持該票向賴錫銘
      調借金錢，賴錫銘又持該票轉向簡松沛借款，簡松沛提示始之該票係早經甲○○於八十二年二月十三日因遭竊掛失止付之多張空白支票之一（相關偵查案號
      ：桃園地檢署八十七年度偵字第三五六三號、八十八年度偵緝字第一五一號、
      台灣宜蘭地方法院檢察署八十八年度偵字第三九八九號）。因認被告涉有詐欺
      取財罪嫌。
（二）按犯罪事實應依證據認定之，無證據不得推定其犯罪事實；又不能證明被告犯
      罪者，應諭知無罪之判決，刑事訴訟法第一百五十四條、第三百零一條分別定
      有明文。又事實之認定，應憑證據，如未發現相當證據，或證據不足以證明，
      自不能以推測或擬制之方法，為裁判基礎（最高法院四十年台上字第八六號判
      例參照）；且認定不利於被告之事實須依積極證據，苟積極證據不足為不利於
      被告事實之認定時，即應為有利於被告之認定（最高法院三十年台上字第八一
      六號判例參照）。再告訴人之告訴，係以使被告受刑事訴追為目的，是其陳述
      是否與事實相符，仍應調查其他證據以資審認（最高法院五十二年台上字第一
      三００號判例參照）；又按犯罪事實依法應依證據認定之，不得僅以被告之反
      證不成立，持為認定犯罪之論據。（最高法院二十一年上字第四七四號判例可
      資參考）
（三）公訴意旨認被告涉有前述犯行係以：被害人戊○○、己○○及甲○○之指述為
      以及退票理由單為主要論據，訊據被告堅決否認有何公訴人所指訴之犯行，辯
      稱：前開多張支票乃「丁○○」（音譯）所交付，並不知該支票之來源不法等
      語。經查：被害人甲○○於警訊中供述得見該等支票於八十二年二月十三日便
      遺失等語（見八十七年偵字第三五六三號偵查卷所附警訊筆錄），由本件遺失
      支票並非於遺失不久便遭人使用，而係相隔五、六年方才使用，蓋於票據輔遺
      失之際，於相關單位尚未及通報之際行使票據較可取得不法利益，然本件票據
      遺失時間甚久，此一時間已經足夠各相關單位對票據之相關流向謹慎注意，若
      被告得知此一票據乃不法票據，於事隔已久且警察單位均有足夠資訊密切注意
      之際，應無貿然使用之理，再者，由被告與被害人戊○○所簽訂之汽車買賣契
      約書一紙可見，被告於該契約書中所使用之姓名及身份證字號均屬正確，被告
      使用真實姓名與被害人簽訂契約，若果知該票據為不法，應無貿然使用真實姓
      名，留下線索供檢警追查線索之理，是雖本件被告於偵查及本院調查中屢次提
      出該等支票乃「丁○○」，經公訴人及本院追查均無法查得被告所供述之「丁○○」，然被告反證不成立不得據以為被告有罪之認定，況由前揭客觀事實觀
      之，本件確有許多可疑之點，尚難僅憑被告使用該等支票據認定被告具有詐欺
      取財之犯行，此外復查無其他積極證據足認被告有何公訴人所指訴之犯行，是
      被告此部份之罪嫌尚有未足，當應為無罪之諭知。
據上論斷，應依刑事訴訟法第二百九十九條第一項前段、第三百零一條第一項、刑法
第二十八條、第三百二十一條第一項第一款、第二百十二條、第四十七條、第五十一
條第五款、第三十八條第一項第二款，判決如主文。
本案經檢察官賴慶祥到庭執行職務
中      華      民      國    九十一    年    十二    月      二十四    日
                                        臺灣宜蘭地方法院刑事第一庭
                                            法  官  李  毓  華
右正本證明與原本無異。
如不服本判決，應於判決送達後十日內，向本院提出上訴狀。（應附繕本）
                                            書記官  林  慶  生
中      華      民      國    九十一    年    十二    月      二十五    日
附錄法條：
中華民國刑法第二百一十二條
 (偽造變造特種文書罪)
偽造、變造護照、旅券、免許證、特許證及關於品行、能力服務或其他相類之證書、
介紹書，足以生損害於公眾或他人者，處一年以下有期徒刑、拘役或三百元以下罰金
。
中華民國刑法第三百二十一條
 (加重竊盜罪)
犯竊盜罪而有左列情形之一者，處六月以上五年以下有期徒刑：
一  於夜間侵入住宅或有人居住之建築物、船艦，或隱匿其內而犯之者。
二  毀越門扇、牆垣或其他安全設備而犯之者。
三  攜帶兇器而犯之者。
四  結夥三人以上而犯之者。
五  乘火災、水災或其他災害之際而犯之者。
六  在車站或埠頭而犯之者。
前項之未遂罰之。
